臺灣臺南地方法院民事裁定
111年度消債清字第4號
債  務  人  吳東樹  

代  理  人  楊淑惠律師(法律扶助)
上列當事人依消費者債務清理條例聲請清算事件，本院裁定如下
：
    主    文
債務人吳東樹自民國一百一十一年四月十二日十七時起開始清算
程序；並命司法事務官進行本件清算程序。
    理    由
一、按債務人不能清償債務或有不能清償之虞者，得依消費者債
    務清理條例所定更生或清算程序，清理其債務；債務人對於
    金融機構負債務者，在聲請更生或清算前，應向最大債權金
    融機構請求協商債務清償方案，或向其住、居所地之法院或
    鄉、鎮、市、區調解委員會聲請債務清理之調解；協商或調
    解成立者，債務人不得聲請更生或清算，但因不可歸責於己
    之事由，致履行有困難者，不在此限；法院開始清算程序之
    裁定，應載明其年、月、日、時，並即時發生效力；法院裁
    定開始更生或清算程序後，得命司法事務官進行更生或清算
    程序；必要時，得選任律師、會計師或其他適當之自然人或
    法人一人為監督人或管理人，消費者債務清理條例（下稱消
    債條例）第3條、第151條第1項、第7項、第83條第1項、第1
    6條第1項分別定有明文。
二、本件聲請意旨略以：債務人年老體衰，身心狀況不佳，○○維
    生，名下僅有○○，並無其他財產，然累積債務總金額已達1,
    804,673元，均為無擔保或無優先權之債務，債務人有不能
    清償債務之情事，前已提出財產及收入狀況說明書、債權人
    清冊及債務人清冊，以書面向本院聲請債務清理之調解，請
    求與最大債權金融機構即台新商業銀行股份有限公司（下稱
    台新銀行）共同協商債務清償方案，惟最大債權銀行以債務
    人收入顯然無還款能力，而調解不成立，債務人顯已陷於全
    盤繼續不能清償之客觀情狀，而有無法清償債務之情事。爰
    向法院聲請清算等語。
三、債務人其曾於民國110年12月間向本院聲請債務清理之調解
    ，惟因債務人僅有○○收入，無力負擔任何還款方案，以致調
    解不成立等情，業據債務人提出111年1月3日前置調解不成
    立證明書為證，堪認債務人確已與最大債權銀行踐行前置調
    解而不成立。
四、又債務人主張其○○維生，名下僅有○○，並無其他財產，然累
    積債務總金額已達4,300,753元，均為無擔保或無優先權之
    債務；而債務人僅是一般消費者，並未從事營業之事實，業
    據提出財產及收入狀況說明書、債權人清冊、債務人清冊、
    財政部南區國稅局108、109年度綜合所得稅各類所得資料清
    單、全國財產稅總歸戶財產查詢清單、戶籍謄本、財團法人
    金融聯合徵信中心查詢當事人綜合信用報告回覆書等件為證
    ，並有前置調解時各債權人之債權陳報狀，在卷可按，堪信
    債務人此部分主張為真實。至於系爭○○業由債權人馨琳揚企
    管顧問有限公司代位債務人請求分割遺產，經本院110年度
    訴字第1354號判決依應繼分比例○○，分割為分別共有，惟其
    價值仍不足清償債務，附此敘明。
五、經查：
（一）按債務人必要生活費用，以最近一年衛生福利部或直轄市
      政府所公告當地區每人每月最低生活費一點二倍定之。消
      債條例第64條之2第1項定有明文。債務人聲請更生或清算
      時所提財產及收入狀況說明書，其表明每月必要支出之數
      額，與消債條例第64條之2第1項、第2項規定之認定標準
      相符者，毋庸記載原因、種類及提出證明文件，亦為消債
      條例施行細則第21之1條第3項所明定。參酌債務人居住地
      即臺南市公告110年度之每人每月最低生活費為13,304元
      ，該生活費標準係按照政府最近一年平均每人消費支出（
      包括食品費、衣著鞋襪費、房租水電費、家居管理費、醫
      療保健費、交通通訊費、娛樂教育費及雜項支出）百分之
      六十訂定，故消債條例之債務人每月生活費標準自堪以上
      開每人每月最低生活費1.2倍即17,076元計之(計算式：14
      ,230×1.2＝17,076)。
（二）依債務人戶籍地之臺南市政府公告111年度每人每月最低
      生活費14,230元之1.2倍計算，債務人每月必要生活費用
      即應以17,076元為認定基準。
（三）債務人每月之必要支出共計為17,076元，然債務人每月收
      入僅有○○，則每月收入扣除上開必要支出後，已無餘額可
      供清償債務。準此，堪認聲請人已處於不能清償之客觀經
      濟狀態，而有藉助清算制度調整其與債權人間之權利義務
      關係而重建其經濟生活之必要。
六、綜上所述，聲請人依其收支及財產狀況，確有不能清償債務
    之情事，致無法與全體債權人達成前置調解，且未經法院裁
    定開始更生程序或許可和解或宣告破產，聲請人復查無消債
    條例第6條第3項、第8條或第82條第2項所定駁回清算聲請之
    事由存在，則債務人聲請清算，應屬有據，爰裁定開始清算
    程序，並命司法事務官進行本件清算程序。
七、爰依首揭法條裁定如主文。 
中　　華　　民　　國　　111 　年　　4 　　月　　12　　日
                  民事第五庭  法  官　張麗娟
以上正本係照原本作成。
本裁定不得抗告。
中　　華　　民　　國　　111 　年　　4 　　月　　12　　日
                              書記官　高培馨